【裁判字號】    98,易,4166
【裁判日期】    990118
【裁判案由】    詐欺
【裁判全文】
臺灣臺中地方法院刑事判決              98年度易字第4166號
公  訴  人  臺灣臺中地方法院檢察署檢察官
被      告  甲○○
上列被告因詐欺案件，經檢察官提起公訴（98年度偵字第15956
號），被告於本院準備程序中就被訴之事實為有罪之陳述，經本
院合議庭裁定由受命法官獨任進行簡式審判程序審理，判決如下
：
    主      文
甲○○幫助意圖為自己不法之所有，以詐術使人將本人之物交付
，處有期徒刑月，如易科罰金，以新臺幣壹仟元折算壹日；又
幫助意圖為自己不法之所有，以詐術使人將本人之物交付，處有
期徒刑月，如易科罰金，以新臺幣壹仟元折算壹日。應執行有
期徒刑伍月，如易科罰金，以新臺幣壹仟元折算壹日。
    事實及理由
壹、程序方面
    刑事訴訟法第273條之1第1 項規定除被告所犯為死刑、無期
    徒刑、最輕本刑為3 年以上有期徒刑之罪或高等法院管轄第
    一審案件者外，於審判期日前之程序進行中，被告先就被訴
    事實為有罪之陳述時，審判長得告知被告簡式審判程序之旨
    ，並聽取當事人、代理人、辯護人及輔佐人之意見後，裁定
    進行簡式審判程序。查本案被告甲○○被訴詐欺案件，非前
    開不得進行簡式審判程序之案件，經被告於本院審理時就被
    訴之事實為有罪之陳述，且經本院告知被告簡式審判程序之
    旨，聽取被告及檢察官之意見後，爰依刑事訴訟法第273 條
    之1第1項規定裁定改依簡式審判程序審判之，先予敘明。
貳、實體方面
一、犯罪事實：
  (一)甲○○乃具相當社會生活經驗之人，明知對於貿然將自己及
    他人開立之金融帳戶存摺、金融卡及密碼，交付予其他不熟
    悉人任意使用，可能因此供人利用為犯罪所用，而坊間每每
    發生有人遭詐騙將款項匯入人頭帳戶後遭提領一空，致追索
    不能一事，並對所提供之帳戶可能因而幫助他人從事詐欺不
    法犯罪有預見，仍於不違背其本意情形下，基於幫助真實姓
    名年籍不詳之自稱姓「林」之成年男子（下稱「林姓男子」
    ）及其所屬詐欺集團成年成員詐欺取財之未必故意，因其小
    孩生病無錢看病，向鄰居羅仁人告貸未果，經羅仁人告知報
    紙有在刊登收購金融帳戶之廣告後，羅仁人基於幫助甲○○
    出售自己及不知情之夫徐瑞鴻所開立之金融帳戶存摺、金融
    卡及密碼之犯意（業經臺灣臺中地方法院檢察署檢察官另簽
    分偵辦中），先打電話與「林姓男子」連絡後，分別於民國
    98年3月初某日下午3時許及同年月上旬不詳時間，由羅仁人
    將「林姓男子」及甲○○均約至甲○○位於臺中市○區○○
    路79號2 樓住居所之樓下，再由甲○○將其所申請之兆豐國
    際商業銀行太平分行帳號000000000000號帳戶（下稱兆豐銀
    行帳戶）及其不知情之夫徐瑞鴻（另經臺灣臺中地方法院檢
    察署檢察官為不起訴處分）所申請之中華郵政股份有限公司
    臺中郵局帳號00000000000000號帳戶（下稱郵局帳戶）之存
    摺、金融卡及密碼等資料，分別以新臺幣（下同）5,000 元
    及3,000 元之代價交付予「林姓男子」，供其所屬之詐欺集
    團為詐欺犯行使用。嗣「林姓男子」取得前開帳戶資料後，
    與其所屬之其他詐欺團成員，共同基於意圖為自己不法所有
    之犯意聯絡，在自由時報上刊登家庭代工之不實廣告，並留
    下乙○○向中華電信股份有限公司所申設之0000000000號行
    動電話門號供聯絡之用（該幫助詐欺犯行部分，經本院另行
    審理），嗣張美君於98年3月18日上午8時許看到上開廣告，
    隨即撥打上開電話與真實姓名年籍不詳自稱「小麗」之詐欺
    集團成員聯絡，該詐欺集團成員向其佯稱要加入家庭代工，
    須先繳納保證金云云，使張美君陷於錯誤，而分別於同年月
    19日上午9時許、同年月20日下午3時許（起訴書誤載為18日
    及19日），在臺灣銀行以臨櫃匯款方式分別轉帳5,200元、2
    萬800元至鐘宇誠所申請之臺灣銀行臺中分行帳號000000000
    000 號帳戶內（該幫助詐欺犯行部分，經臺灣臺中地方法院
    檢察署檢察官另行通緝）；復於同年月23日上午不詳時間，
    該詐欺集團成員自稱為家庭代工之郭主任，再度撥打電話給
    張美君，佯稱須再繳交35萬元，始能加入該家庭代工之會員
    云云，使張美君陷於錯誤，而分別於同年月23日下午1 時許
    及同年月24日下午3時45分許，均以臨櫃匯款方式分別轉帳1
    萬元、8 萬元至甲○○前開兆豐銀行帳戶及徐瑞鴻前開郵局
    帳戶內，均旋遭該詐欺集團成員提領一空。嗣經張美君發覺
    受騙，經報警處理，始循線查悉上情。
  (二)案經臺中市警察局第一分局報告臺灣臺中地方法院檢察署檢
    察官偵查後起訴。
二、上開犯罪事實，業據被告甲○○於偵查中及本院準備程序時
    均坦承不諱，核與證人即被害人張美君於警詢時證述情節大
    致相符，並有上開被告兆豐銀行帳戶及其夫徐瑞鴻郵局帳戶
    之客戶開戶基本資料及客戶歷史明細查詢資料各1 份；內政
    部警政署反詐騙案件紀錄表、臺北市政府警察局中正一局忠
    孝西路派出所之受理各類案件紀錄表、受理詐騙帳戶通報警
    示簡便格式表及受理刑事案件報案三聯單各1 份；被害人張
    美君所提出之臺灣土地銀行匯款申請書、郵政國內匯款執據
    各1 份附卷足稽，是被告出於任意性之自白核與事實相符，
    足堪採信。本案事證明確，被告犯行堪以認定，應予依法論
    科。
三、按刑法上之幫助犯，係對於犯罪與正犯有共同之認識，而以
    幫助之意思，對於正犯資以助力，而未參與實施犯罪之行為
    者而言，最高法院49年台上字第77號判例意旨可資參照。是
    以，如未參與實施犯罪構成要件之行為，且係出於幫助之意
    思提供助力，即屬幫助犯，而非共同正犯。查本案被告甲○
    ○基於幫助之犯意，提供金融機構帳戶予「林姓男子」使用
    ，嗣該「林姓男子」所屬詐欺集團之成年成員利用被告之幫
    助，意圖為自己不法之所有，向被害人張美君施用詐術，使
    其陷於錯誤，因而轉帳匯款至被告所提供之上開2 帳戶內，
    是被告所為係參與詐欺罪構成要件以外之行為，且在無證據
    證明被告係以正犯而非以幫助犯之犯意參與犯罪之情形下，
    應認其所為係幫助犯而非正犯行為。是核被告所為，係犯刑
    法第30條第1項、第339條第1 項之幫助詐欺取財罪。又被告
    所為先後交付前開2帳戶之幫助行為，而觸犯2個幫助詐欺取
    財罪間，犯意各別，行為互殊，應予分論併罰。另被告幫助
    前述「林姓男子」所屬詐欺集團犯詐欺罪，應依刑法第30條
    第2 項規定，按正犯之刑減輕之。爰審酌被告犯罪之動機、
    目的、手段，其交付金融帳戶予他人供犯罪使用之行為，紊
    亂社會正常交易秩序，並使不法之徒藉此輕易於詐騙後取得
    財物，致檢警難以追緝，助長詐騙犯罪風氣，並提高社會大
    眾遭受詐騙損失之風險，兼衡被告並無前案資料，有臺灣高
    等法院被告前案紀錄表在卷可憑，素行尚佳，其幫助行為所
    造成被害人之財物損失，及其於犯罪後坦承犯行，尚具悔意
    等一切情狀，各量處如主文所示之刑，並均諭知易科罰金之
    折算標準；暨定其應執行之刑，及諭知易科罰金之折算標準
    ，以示懲儆。
據上論斷，應依刑事訴訟法第273 條之1第1項、第299條第1項前
段，刑法第30條、第339 條第1項、第41條第1項前段、第51條第
5款，刑法施行法第1條之1第1項、第2項前段，判決如主文。
本案經檢察官丙○○到庭執行職務。
中    華    民    國    99    年    1     月    18    日
                  刑事第四庭  法  官  潘曉玫
得上訴
以上正本證明與原本無異。
如不服本判決應於收受判決後10日內向本院提出上訴書狀，並應
敘述具體理由；其未敘述上訴理由者，應於上訴期間屆滿後20日
內向本院補提理由書（均須按他造當事人之人數附繕本）「切勿
逕送上級法院」。
告訴人或被害人對於判決如有不服具備理由請求檢察官上訴者，
其上訴期間之計算係以檢察官收受判決正本之日期為準。
                              書記官  張齡方
中    華    民    國    99    年    1     月    18    日
附錄論罪科刑法條
中華民國刑法第339條
（普通詐欺罪）
意圖為自己或第三人不法之所有，以詐術使人將本人或第三人之
物交付者，處 5 年以下有期徒刑、拘役或科或併科 1 千元以下
罰金。
以前項方法得財產上不法之利益或使第三人得之者，亦同。
前二項之未遂犯罰之。

司法院資訊處製作；財團法人民間司法改革基金會備份。
